【裁判字號】    99,交聲,264
【裁判日期】    991130
【裁判案由】    違反道路交通管理處罰條例
【裁判全文】
臺灣宜蘭地方法院交通事件裁定         99年度交聲字第264號
原處分機關  交通部公路總局臺北區監理所宜蘭監理站
異  議  人
即受處分人  黃啟明
上列受處分人因違反道路交通管理處罰條例案件，對於交通部公
路總局台北區監理所宜蘭監理站民國99年10月13日所為之宜監字
第裁43-Q00000000號裁決聲明異議，本院裁定如下：
    主  文
異議駁回。
    理  由
一、原處分意旨略以：異議人即受處分人黃啟明於民國97年10月
    18日晚間10時8分許，騎駛車牌號碼AL8-651號普通重型機車
    ，於行經宜蘭縣宜蘭市○○路○段與宜興路交岔口處左轉彎
    時，不依兩段式左轉標誌、標線之指示行駛，而違規逕行直
    接左轉，經宜蘭縣政府警察局宜蘭分局員警以宜警交字第Q0
    0000000號製單舉發，交通部公路總局臺北區監理所宜蘭監
    理站遂依道路交通管理處罰條例第48條第1項第2款、第63條
    第1項第1款之規定，裁處受處分人罰鍰新臺幣六百元，並記
    違規點數一點。
二、異議人經傳喚未到庭，據其異議狀及違規陳述單所載異議意
    旨略以：異議人於97年10月18日晚間10時8分許，騎駛車牌
    號碼AL8-651號普通重型機車，於行經宜蘭市○○路○段與
    宜興路交岔口處，依綠燈指示左轉彎後，被警察攔下開立未
    依規定兩段式左轉之罰單，然舉發地點並無機車應兩段式左
    轉之標誌，伊左轉時是綠燈，伊並無違規。為此，聲明異議
    ，請求撤銷原處分。
三、按機慢車兩段左轉標誌，用以告示左轉汽缸總排氣量未滿五
    百五十立方公分機器腳踏車或慢車駕駛人應遵照號誌指示，
    在號誌顯示允許直行時先行駛至右前方路口之左轉待轉區等
    待左轉，俟該方向號誌顯示允許直行後，再行續駛，以兩段
    方式完成左轉；機器腳踏車行駛至交岔路口，其轉彎，應依
    標誌或標線之規定行駛，且內側車道設有禁行機車標誌或標
    線者，應依兩段方式進行左轉，不得由內側或其他車道左轉
    ，道路交通標誌標線號誌設置規則第65條、道路交通安全規
    則第99條第2項第1款定有明文。次按，汽車駕駛人轉彎時，
    有不依標誌、標線、號誌指示之情形者，處新臺幣六百元以
    上一千八百元以下罰鍰，並記違規點數一點，道路交通管理
    處罰條例第48條第1項第2款、第63條第1項第1款亦有明定。
四、本件情形，異議人即受處分人黃啟明於97年10月18日晚間10
    時8分許，騎駛車牌號碼AL8-651號普通重型機車，沿宜蘭縣
    宜蘭市○○路○段（由北往南方向）行駛，於行經宜蘭縣宜
    蘭市○○路○段與宜興路交岔口處，未採行兩段式左轉，而
    逕從中山路五段直接左轉入宜興路（往東方向）行駛，嗣為
    宜蘭縣政府警察局宜蘭分局員警當場攔停開單舉發其未依規
    定兩段式左轉之事實，有宜警交字第Q00000000號舉發單在
    卷可稽，且參諸異議人所提出之異議狀及違規陳述單所載內
    容，異議人對於上情亦不否認，自堪認定屬實。
五、至於異議人雖否認有未依規定兩段式左轉之違規行為，並辯
    稱「舉發地點並無機車應兩段式左轉之標誌」云云，然查：
    總排氣量未滿五百五十立方公分之機器腳踏車（含普通重型
    機車）行駛於宜蘭縣宜蘭市○○路○段（由北往南方向）道
    路上時，於宜蘭縣宜蘭市○○路○段與宜興路交岔口處，若
    欲左轉宜興路，必須採行兩段式左轉，不得逕從中山路五段
    直接左轉入宜興路，且於上開交岔口前之中山路五段內側車
    道上已繪製禁行機車之標線，另於該交岔口處（指中山路五
    段上）除設立機車兩段式左轉之標誌外，並於路面上標繪機
    車兩段式左轉待轉區標線之事實，已據舉發機關宜蘭縣政府
    警察局宜蘭分局以97年10月31日警蘭交字第0972015481號函
    文敘明，並檢送舉發地點相片四張供參。而參諸上開舉發地
    點相片所示，於舉發地點前之中山路五段內側車道上，確實
    已繪製禁行機車之標線，另於該交岔口處（指中山路五段上
    ）亦確實已設置機車兩段式左轉之標誌，且路面上復已明確
    標繪供機車兩段式左轉用之待轉區標線，是以舉發地點宜蘭
    縣宜蘭市○○路○段與宜興路交岔口處，已設置機車須兩段
    式左轉之標誌與標線，已甚明確，則異議人於前揭時間，騎
    駛車牌號碼AL8-651號普通重型機車，沿宜蘭縣宜蘭市○○
    路○段（由北往南方向）行駛，於行經宜蘭縣宜蘭市○○路
    ○段與宜興路交岔口處，欲左轉宜興路時，自應依照前述標
    誌、標線之指示，採行兩段式左轉方式左轉入宜興路，乃異
    議人未採行兩段式左轉，即逕從中山路五段直接左轉入宜興
    路行駛，其有不依二段式左轉標誌、標線之指示行駛，而逕
    行直接左轉之違規行為，自堪以認定，異議人以首揭情詞否
    認有未依兩段式左轉標誌、標線指示行駛之違規行為，要屬
    卸責之詞，不足採信。
六、綜上所述，舉發機關所為之本件舉發並無任何違法或不當之
    處，而原處分機關所為之本件裁決，亦核與前舉道路交通管
    理處罰條例第48條第1項第2款、第63條第1項第1款及違反道
    路交通管理事件統一裁罰基準表之規定相符，並無違法或不
    當之處，故異議人以首揭情詞，對於上開裁決提起異議，為
    無理由，應予駁回。
七、據上論斷，依道路交通事件處理辦法第18條，裁定如主文。
中    華    民    國    99    年    11    月    30    日
                  交通法庭法  官  劉家祥
以上正本證明與原本無異。
如不服本裁定，應於裁定送達後5日內，向本院提出抗告狀。（
應附繕本）
                          書記官  葉書毓
中    華    民    國    99    年    11    月    30    日

司法院資訊處製作；財團法人民間司法改革基金會備份。
